【裁判字號】    98,重訴,62
【裁判日期】    990311
【裁判案由】    毒品危害防制條例
【裁判全文】
臺灣板橋地方法院刑事判決              98年度重訴字第62號
公  訴  人  臺灣板橋地方法院檢察署檢察官
被      告  丁○○
選任辯護人  林凱律師
            李德正律師
被      告  甲○○
選任辯護人  蔡坤鐘律師
被      告  戊○○
選任辯護人  黃文祥律師
被      告  丙○○
選任辯護人  蕭顯忠律師
上列被告因違反毒品危害防制條例案件，經檢察官提起公訴（98
年度偵字第24414 號）及移送併案審理（98年度偵字第33287 號
），本院判決如下：
    主  文
丁○○共同運輸第一級毒品，累犯，處有期徒刑拾玖年。扣案之
第一級毒品海洛因肆顆（合計淨重貳佰陸拾參點壹陸公克，含包
裝之保險套肆只）均沒收銷燬之，扣案0000000000號
行動電話壹支（含SIM 卡壹張）沒收。
甲○○幫助運輸第一級毒品，處有期徒刑捌年。扣案之第一級毒
品海洛因肆顆（合計淨重貳佰陸拾參點壹陸公克，含包裝之保險
套肆只）均沒收銷燬之，扣案0000000000號行動電話
壹支（含SIM 卡壹張）沒收。
戊○○幫助運輸第一級毒品，累犯，處有期徒刑捌年肆月。扣案
之第一級毒品海洛因肆顆（合計淨重貳佰陸拾參點壹陸公克，含
包裝之保險套肆只）均沒收銷燬之，扣案0000000000
號行動電話壹支（含SIM 卡壹張）沒收。
丙○○共同運輸第一級毒品，處有期徒刑拾陸年。扣案之第一級
毒品海洛因肆顆（合計淨重貳佰陸拾參點壹陸公克，含包裝之保
險套肆只）均沒收銷燬之，扣案0000000000號行動電
話壹支（含SIM 卡壹張）沒收。
    事  實
一、丁○○前因持有第一級毒品案件，經臺灣桃園地方法院以98
    年度壢簡字第1272號判決判處有期徒刑3 月確定，甫於民國
    98年8 月6 日易科罰金執行完畢（本案構成累犯）。戊○○
    前因詐欺案件，經臺灣彰化地方法院以96年度彰簡字第1151
    號判決判處有期徒刑3 月確定，於97年7 月27日執行完畢（
    本案構成累犯）。
二、丁○○、甲○○、戊○○及丙○○均明知海洛因為毒品危害
    防制條例所明定之第一級毒品，亦為行政院依懲治走私條例
    第2 條第3 項規定公告之管制進出口物品，不得非法運輸、
    持有及私運進口。丁○○與真實姓名年籍不詳自稱「陳茂雄
    」（綽號「陳董」，下稱「陳茂雄」）為圖自柬埔寨運輸海
    洛因至臺灣，乃與其他真實姓名年籍不詳之成年人共組犯罪
    集團，先由「陳茂雄」設法於臺灣覓得自願前往柬埔寨運輸
    海洛因返臺之人，再由丁○○提供自願運毒者往返柬埔寨所
    需之費用，待自願運毒者飛抵柬埔寨後，由「陳茂雄」及其
    所屬之運毒集團前往接應，並以保險套將海洛因包裝成球後
    ，自肛門塞入自願運毒者之腹中，俟自願運毒者於搭機返臺
    後，再由丁○○前往約定地點接應，由運毒者將腹內之海洛
    因球排出交付予丁○○，丁○○則將約定報酬給付予該運毒
    者，以此方式共同運輸海洛因來臺。
三、緣甲○○、戊○○前均經他人介紹，前往柬埔寨金邊市，得
    知若為「陳茂雄」以上開方式運輸海洛因回臺後，每顆海洛
    因球可得新臺幣（下同）2 萬元之代價，若為「陳茂雄」介
    紹自願運毒者，則不論成功與否，皆可獲得1 萬元之報酬，
    「陳茂雄」並告知戊○○，若覓得自願運輸毒品之人，即與
    丁○○聯絡，向丁○○拿取前往柬埔寨之經費。丙○○因經
    濟狀況困窘，自友人甲○○處得知上述得藉由運輸海洛因牟
    利之情事後，即央求甲○○為其介紹前往柬埔寨運輸海洛因
    入境，甲○○遂基於幫助運輸及私運管制物品第一級毒品海
    洛因之犯意，將上情告知戊○○，並與戊○○約定由戊○○
    與「陳茂雄」聯繫丙○○前往柬埔寨運輸毒品之事宜，仲介
    報酬1 萬元則由甲○○、戊○○2 人平分。其後戊○○即基
    於幫助運輸及私運管制物品第一級毒品海洛因之犯意，以電
    話告知「陳茂雄」其已覓得自願運毒者，「陳茂雄」獲悉後
    ，與丁○○、丙○○及「陳茂雄」所屬之運毒集團成員共同
    基於私自運輸管制進口物品第一級毒品海洛因來臺之犯意聯
    絡，由「陳茂雄」指示戊○○打電話予丁○○，由丁○○與
    戊○○相約於98年8 月27日在臺灣高鐵桃園站見面並交付戊○○3 萬元，作為辦理丙○○護照、機票及丙○○往返柬埔
    寨之開銷費用。戊○○取得3 萬元後，再向丙○○拿取身分
    證件，前往彰化市漢高旅行社，委請不知情之旅行社員工代
    丙○○辦理護照，且於同年月29日，交付丙○○15,000元供
    丙○○購買機票及出國零用，並告知丙○○於翌（30）日搭
    乘飛機出發，到達柬埔寨金邊市後，自會有人前往接應。謀
    議既定，丙○○遂於98年8 月30日上午7 時54分許，自桃園
    國際機場搭乘長榮航空BR265 號班機飛往柬埔寨金邊地區，
    由上開運毒集團成員中自稱「張先生」、「蔡先生」之成年
    男子前往接機，帶同丙○○前往金邊市某旅館休息。於98年
    9 月4 日，「張先生」、「蔡先生」將以保險套包裝成球之
    海洛因球4 顆（共淨重263.16公克），塞入丙○○之肛門內
    ，並告知丙○○返台後，戊○○將前往接機，丙○○即於同
    日下午，搭乘長榮航空BR266 班機，自柬埔寨金邊地區運輸
    上開4 顆海洛因球返臺。「陳茂雄」於同日確認丙○○將運
    輸海洛因返臺後，則撥打丁○○所有之門號0000000000號行
    動電話，通知其於指定之時地前往接應丙○○等人，並於取
    出丙○○體內之海洛因球後，將約定之報酬8 萬元及1 萬元
    之仲介費用支付予丙○○、甲○○、戊○○等3 人。而戊○○因於98年9 月3 日下午3 時16分許，已以其所使用之門號
    0000000000電話聯繫「陳茂雄」，確認丙○○搭乘之班機將
    於翌（4 ）日下午飛抵臺灣，遂於98年9 月4 日，與甲○○
    共同前往桃園國際機場接應丙○○，戊○○、甲○○於到達
    桃園國際機場後，接獲丙○○使用之門號0000000000號行動
    電話，告知其已自行前往第2 接應之地點即桃園火車站，戊○○旋與甲○○趕赴桃園火車站與丙○○會合，因不見丁○○，戊○○遂於同日下午6 時18分許，使用0000000000號行
    動電話撥打丁○○之0000000000號行動電話，經丁○○告知
    其亦已到達並與丙○○等3 人會合，由丁○○駕駛車號
    4660-ER 號自小客車搭載丙○○等3 人，欲返回丁○○位於
    臺北縣鶯歌鎮○○街23號11樓之住處，將丙○○夾藏於肛門
    內之海洛因球4 顆排出。嗣於同日晚間7 時55分許，其等於
    駛抵丁○○上開住處地下室停車場時，為循線埋伏在旁之法
    務部調查局專案人員當場查獲，並扣得丁○○所有之現金30
    萬元、持用之行動電話3 支（含門號0000000000、
    0000000000、0000000000號SIM 卡各1 張）及電話本1 本、
    戊○○所持用之行動電話2 支（含門號0000000000、
    0000000000號SIM 卡各1 張）、甲○○所有之行動電話1 支
    （含門號0000000000號SIM 卡1 張）、丙○○使用之行動電
    話1 支（含門號0000000000號SIM 卡1 張），並於同日晚間
    8 時30分許，在丁○○之上開住處，由丙○○將肛門內之4
    顆海洛因球排出。
四、案經法務部調查局中部地區機動工作站移送臺灣板橋地方法
    院檢察署檢察官偵查起訴及移送本院併案審理。
    理  由
壹、證據能力部分
一、按被告以外之人於偵查中向檢察官所為之陳述，除顯有不可
    信之情況者外，得為證據，刑事訴訟法第159 條之1 第2 項
    定有明文，此為傳聞法則之例外。經查被告丙○○、戊○○
    及丁○○於偵查中以證人身分所為之證述，就被告甲○○而
    言，雖屬被告以外之人於審判外之陳述，惟該等證詞均經具
    結，且查無其他顯不可信之情形，依上開規定，本均屬有證
    據能力之證據。該等偵查中之證詞，固未經被告甲○○於偵
    查中為詰問，惟丙○○、戊○○及丁○○於本院審理中，均
    業以證人身分接受交互詰問，而完足為合法調查之證據（最
    高法院96年度台上字第4064號判決意旨可資參照）。被告甲○○之選任護人指摘證人丙○○、戊○○及丁○○於偵查中
    具結所為之陳述，未經被告甲○○詰問，為無證據能力之證
    據云云，並無足取。又扣案之0000000000號、0000000000、
    0000000000號、0000000000號、0000000000號行動電話各1
    支、海洛因球4 顆、海洛因球照片1 張、被告丙○○之入出
    境紀錄查詢、法務部調查局98年9 月18日調科壹字第098230
    25130 號濫用藥物實驗室鑑定書、行動電話雙向通聯紀錄、
    0000000000號行動電話於98年9 月4 日之通訊監察譯文，經
    核俱與本案犯罪事實具有關連性，且查無公務員違反法定程
    序取得之情或其他不得作為證據之事由，被告甲○○之辯護
    人以該等證據與本案被告犯罪事實欠缺關連性，而認無證據
    能力，亦乏所據。
二、復按被告以外之人於審判外之陳述，雖不符同法第159 條之
    1 至第159 條之4 之規定，但經當事人於審判程序同意作為
    證據，法院審酌該言詞陳述或書面陳述作成時之情況，認為
    適當者，亦得為證據；當事人、代理人或辯護人於法院調查
    證據時，知有第159 條第1 項不得為證據之情形，而未於言
    詞辯論終結前聲明異議者，視為有前項之同意，此據同法第
    159 條之5 規定甚明。查被告丁○○、戊○○、丙○○及其
    等之辯護人，對於本案判決後引之被告以外之人於審判外陳
    述（包括書面陳述）之證據能力，於本院準備程序中均表示
    不予爭執，且迄至言詞辯論終結前，就該等證據資料之證據
    能力亦未再聲明異議，而公訴檢察官於本院準備程序期日則
    表示該等證據資料均有證據能力。本院審酌該等證據資料製
    作時之情況，均查無違法不當及證明力明顯過低之瑕疵，亦
    認為以之作為證據應屬適當，依前開規定，認該等證據資料
    均有證據能力。
貳、認定本案犯罪事實之證據及理由
一、前揭犯罪事實，迭據被告丙○○於調詢、偵查及本院審理中
    自白不諱，亦經被告戊○○及甲○○於偵查中坦認無訛，被
    告戊○○及甲○○於本院審理中，雖均一度翻異前詞，而為
    與先前認罪陳述不同之供述，惟於本案辯論終結前，均終仍
    直承犯行無隱。經核被告丙○○、戊○○及甲○○於偵查及
    本院審理中之自白，俱與其他共同被告戊○○、甲○○、丙○○以證人身分於偵查及本院審理中之證述相符，且有被告
    丁○○、戊○○、甲○○及丙○○持以聯繫本件運輸毒品事
    宜所用之0000000000號、0000000000號、0000000000號、
    0000000000號、0000000000號行動電話各1 支及海洛因4 顆
    扣案足稽，復有被告丙○○之入出境紀錄查詢資料、000000
    0000號與0000000000號行動電話於98年9 月4 日之通訊監察
    譯文附卷可資佐證（見98年度偵字第24414 號偵查卷第49頁
    、第75頁）。又上開海洛因4 顆係由被告丙○○之肛門內排
    出，經以化學呈色法及氣相層析質譜儀法檢驗結果，確均含
    海洛因成分，合計淨重263.16公克等情，亦有卷附法務部調
    查局98年9 月18日調科壹字第09823025130 號濫用藥物實驗
    室鑑定書為憑，被告丙○○、戊○○及甲○○之犯行均至堪
    認定。
二、訊據被告丁○○僅坦承部分運輸第一級毒品之犯罪事實，辯
    稱：伊有依照「陳茂雄」指示去桃園火車站接人，「陳茂雄
    」請伊載送被告戊○○等3 人至桃園高鐵站，伊到達桃園火
    車站時，被告戊○○有打電話給伊，伊事前並不知悉丙○○
    有夾帶海洛因入境，亦未參與任何私運毒品入境之行為。伊
    載送被告戊○○等人途中，因接獲女兒電話陳稱身體不適，
    故伊先返回伊鶯歌鎮住處，打算先送女兒就醫，事後再載送
    被告戊○○等人至桃園高鐵站搭車。伊是被告丙○○上車後
    ，在車上提到他有從國外夾帶毒品，伊才知悉本案運輸毒品
    之事。先前伊給戊○○之3 萬元，是因為伊積欠「陳茂雄」
    款項，「陳茂雄」打電話告知伊有人會向伊拿取3 萬元，要
    伊直接拿給他，因此伊才依照「陳茂雄」之吩咐，在桃園高
    鐵站交付3 萬元予戊○○等語。經查：
(一)、被告丁○○前揭犯罪事實，業據證人戊○○於偵查及本院審
    理中具結證述：伊之前因為甲○○之介紹，有去過金邊而認
    識「陳董」，「陳董」有拿丁○○之電話號碼給伊，說如果
    有人要過去再跟丁○○聯絡，拿錢辦護照及機票，「陳董」
    也說如在桃園要坐車或遇到什麼事情不方便，就打電話與丁○○聯絡。這次丙○○辦護照、機票的錢3 萬元是丁○○在
    桃園高鐵站拿給伊，也是丁○○來車站接應。「陳董」與甲○○都有說接應的人會拿毒品，拿毒品的人就會把錢拿給把
    毒品帶回來的人。丁○○車子開到地下室，當然是要去交易
    毒品，甲○○在丁○○的車上有說成功了（見同上偵查卷第
    110 頁至第113 頁、第131 頁、163 頁、本院99年2 月5日
    審判筆錄第14頁至第18頁）；證人甲○○於偵查中證陳：伊
    在98年6 月中或7 月初有運送6 顆海洛因進來，「陳茂雄」
    在金邊叫朋友幫伊裝毒品進去，後來到了桃園機場，坐車到
    桃園車站，是丁○○來接伊，伊把東西拿給他，他看一看之
    後，就給了伊12萬元，並載送伊到桃園火車站坐車。這次丙○○運輸毒品，伊跟戊○○去接機，在火車站跟丙○○碰面
    ，戊○○說他要打電話，並說接應的人已經到了，沒多久丁○○就來了。丙○○在車上有說出關時被檢查，差點被抓，
    還好有通過，戊○○說好險，那要是被抓到罪很重，要載到
    丁○○家應該是要把毒品放出來（見同上偵查卷第103 頁、
    第104 頁、第151 頁至第153 頁）；證人丙○○於偵查與本
    院審理中證稱：伊這次夾帶毒品回臺灣，在金邊張姓男子跟
    伊說如果回臺灣在機場等不到戊○○等人，就自己坐車到火
    車站，後來伊在機場沒有看到戊○○，就坐車到火車站，到
    車站後戊○○打電話給丁○○，丁○○開車來載伊、戊○○
    和甲○○到被抓的地方。金邊的人有表示到車站會有人來接
    應，伊塞在屁股的東西就交給來接的人，伊的報酬找接應的
    人也就是丁○○拿。伊在車上有跟他們說伊屁股塞了4 顆等
    情（見同上偵查卷第95頁至第97頁、同上審判筆錄第第22頁
    、23頁）歷歷，被告丁○○於偵查中亦自承：甲○○在98年
    6 、7 月有運一次毒品回來，伊有給他12萬元，國外打電話
    給伊，要伊將6 顆海洛因放在鶯歌陶瓷博物館外面草坪的花
    盆裡，有人會去拿，伊轉交一次有6 萬元等語（見同上偵查
    卷第156 頁）。由證人戊○○、甲○○及丙○○之上開證詞
    及被告丁○○之前述供述可知，被告甲○○於本案前，已曾
    循相同之模式運送海洛因入境，並將排出體外之海洛因交給
    前來接應的被告丁○○及向被告丁○○取得與「陳茂雄」等
    人約定之報酬12萬元。本件被告丙○○往返金邊之機票、證
    件等費用3 萬元，係由被告戊○○依「陳茂雄」之指示向被
    告丁○○拿取，被告丙○○於返臺後，亦係由被告戊○○依
    照「陳茂雄」指示，請被告丁○○前往桃園火車站接應，而
    被告丁○○載送被告丙○○等人至其鶯歌鎮上開住處，目的
    即為取出藏於被告丙○○體內之海洛因球及將約定之運輸報
    酬交付予被告丙○○，是被告丁○○與「陳茂雄」等成員，
    顯係分於臺灣及柬埔寨二地，裡應外合，共謀及實施本件運
    送海洛因來臺之犯行至明。此外，復有0000000000號、
    0000000000、0000000000號、0000000000號、0000000000
    號行動電話各1 支、海洛因4 顆扣案足稽及前述被告丙○○
    之入出境紀錄查詢資料、通訊監察譯文及法務部調查局鑑定
    書在卷為據，被告丁○○之犯行，洵足認定。
(二)、被告丁○○固執前詞置辯。然運輸第一級毒品海洛因之罪之
    法定刑為死刑或無期徒刑，罪刑至為嚴峻，犯罪者當必隱密
    及審慎為之，如非屬集團共犯或至親至信之人，應無可能將
    運毒計畫輕易透露他人得悉或將犯罪重要環節委由他人為之
    ，被告丁○○如與「陳茂雄」並無私運毒品之犯意聯絡或行
    為分擔，「陳茂雄」豈會任意將被告丁○○之電話交付予被
    告戊○○，並告知被告戊○○如有自願運毒者，即以電話向
    被告丁○○索取辦理機票及護照之費用，如有不便之處，亦
    可尋找被告丁○○協助。再者，「陳茂雄」等運毒集團成員
    將海洛因球藏於被告丙○○體內運輸來臺，為確保能取得該
    等海洛因球以牟暴利，自會派遣共犯接應，否則任由被告丙○○返台後自行離去不知去向，不僅其等運毒計畫功虧一簣
    ，「陳茂雄」等人另須蒙受該等毒品之相當損失。復以，桃
    園國際機場至桃園高鐵站之距離顯較前往桃園火車站之距離
    為短，被告丙○○如欲前往桃園高鐵站，直接由桃園國際機
    場搭乘計程車前往高鐵站即可，「陳茂雄」、張姓男子等人
    何須大費周章，交代被告丙○○先搭車前往桃園火車站，再
    囑由被告丁○○至桃園火車站載送被告丙○○前往高鐵站。
    而被告丙○○倘非確知被告丁○○亦為此次運毒成員之一份
    子，又豈會於被告丁○○之車上透露其順利夾帶毒品入境之
    情。凡此俱見證人丙○○、戊○○及甲○○所稱被告丁○○
    即為接應之人，被告丁○○搭載其等前往鶯歌鎮住處，係欲
    取出被告丙○○體內之海洛因球等節，方屬實情，被告丁○○辯稱其與「陳茂雄」並無私運毒品之犯意聯絡，且係因其
    女兒發燒，方暫將被告丙○○等3人載往其鶯歌住處云云，
    無非事後畏罪之詞，要無可取。
三、綜前，本件事證明確，被告犯行均堪認定。
參、論罪科刑
一、按毒品危害防制條例第4 條、第17條於98年5 月20日修正公
    布，依中央法規標準法第13條規定，應自公布或發布之日起
    算至第3 日即98年5 月22日起發生效力（最高法院98年度台
    上字第2889號判決發回意旨同此見解）。本件被告之犯罪時
    間已於新法修正施行後，應直接適用新法之規定，不生新舊
    法比較之問題，先予敘明。
二、按海洛因為毒品危害防制條例第2 條第2 項第1 款所規定之
    第一級毒品，且係行政院依懲治走私條例第2 條第3 項公告
    之「管制物品及其數額」甲項第4 款所列之管制進出口物品
    ，不限其數額，均不得運輸及私運。是核被告丁○○、丙○○所為，均係犯毒品危害防制條例第4 條第1 項運輸第一級
    毒品罪及懲治走私條例第2 條第1 項之私運管制物品進口罪
    。被告丁○○、丙○○持有第一級毒品海洛因之低度行為，
    為運輸之高度行為所吸收，不另論罪。被告丁○○、丙○○
    就前揭犯行，與「陳茂雄」、前開張姓男子、蔡姓男子等運
    毒集團成員有犯意之聯絡及行為之分擔，均應論以共同正犯
    。被告丁○○、丙○○均係以一行為同時觸犯上開二罪名，
    為想像競合犯，應依刑法第55條之規定，從一重之運輸第一
    級毒品罪論處。
三、核被告甲○○、戊○○所為，均係犯刑法第30條第1 項、毒
    品危害防制條例第4 條第1 項運輸第一級毒品罪及刑法第30
    條第1 項、懲治走私條例第2 條第1 項私運管制物品進口罪
    之幫助犯。被告甲○○、戊○○分別以一行為同時觸犯幫助
    運輸海洛因毒品罪及幫助私運管制物品進口罪，應依刑法第
    55條規定，從一重論以幫助運輸第一級毒品罪。被告甲○○
    、戊○○幫助被告丙○○、丁○○等人犯上開罪名，爰均依
    刑法第30條第2 項之規定，按正犯之刑減輕之。又按刑法第
    28條之共同正犯，係指二人以上共同實施犯罪之行為者而言
    ，幫助他人犯罪，並非實施正犯，在事實上雖有二人以上共
    同幫助之情節，要亦各負幫助責任，仍無適用該條之餘地（
    （最高法院33年上字第793 號判例可資參照）。是本件被告
    甲○○、戊○○應各負幫助犯罪之責任，尚無刑法第28條之
    適用。公訴意旨雖認被告甲○○、戊○○均應與被告丙○○
    、丁○○及「陳茂雄」等人成立毒品危害防制條例第4 條第
    1 項運輸第一級毒品罪及懲治走私條例第2 條第1 項私運管
    制物品進口罪之共同正犯。惟按刑法上之幫助犯，係對於犯
    罪與正犯有共同之認識，而以幫助之意思，對於正犯資以助
    力，而未參與實施犯罪之行為者而言。因此如未參與實施犯
    罪構成要件之行為，且係出於幫助之意思提供助力，即屬幫
    助犯，而非共同正犯。由前開犯罪事實觀之，被告甲○○乃
    因被告丙○○之要求，且為圖仲介利益，居中介紹被告丙○○擔任運輸海洛因之交通角色，被告戊○○亦係為牟取仲介
    費用，故將被告丙○○欲運輸毒品入境之事傳話予「陳茂雄
    」，並為被告丙○○辦理護照及將15,000元之機票、零用金
    費用轉交予被告丙○○，以幫助被告丙○○運輸毒品入境犯
    罪之遂行，其後再與被告甲○○一同前往桃園接應被告丙○○，衡以被告甲○○、戊○○所實施者，均係運輸第一級毒
    品罪及私運管制物品進口罪構成要件以外之行為，且被告甲○○、戊○○均非如「陳茂雄」或被告丁○○般居於主導、
    策劃本件運毒入台之地位，對於扣案海洛因球運送來臺之目
    的及後續處理亦均不知悉，是尚無積極證據證明被告甲○○
    、戊○○係以正犯之犯意參與犯罪，應認被告甲○○、戊○○均僅成立幫助犯，公訴意旨認被告甲○○、戊○○同應論
    以共同正犯，容有誤會。
四、按犯第4 條至第8 條之罪於偵查及審判中均自白者，減輕其
    刑，毒品危害防制條例第17條第2 項定有明文。是涉犯毒品
    危害防制條例第4 條至第8 條罪名之被告，在偵查及審判中
    之歷次陳述，各有一次以上之自白，即與上開規定合致（最
    高法院98年度台上字第7231號判決意旨參照）。又上開規定
    所謂自白，乃被告對自己犯罪事實之全部或一部之供述之謂
    ，並不以對全部犯罪事實自白為必要，即自白犯罪事實之一
    部，亦應有該法條得減輕其刑規定之適用（最高法院99年度
    台上字第922號、93年度台上字第2870號、75年度台上字第
    7114號判決意旨可供參酌）。被告戊○○、甲○○及丙○○
    於偵查、審判中均坦承本件犯行，被告丁○○於偵查及本院
    審理中則皆自白運輸第一級毒品犯罪事實之一部，依前說明
    ，本案被告俱應依毒品危害防制條例第17條第2 項規定減輕
    其刑，被告戊○○、甲○○部分並均遞減之。又被告丁○○
    、戊○○分別有如事實欄所載犯罪科刑執行情形，有其等之
    臺灣高等法院被告前案紀錄表各1 份在卷可稽，其等均於有
    期徒刑執行完畢後，5 年以內故意再犯本件有期徒刑以上之
    罪，均為累犯，俱應依刑法第47條第1 項之規定加重其刑（
    其中法定刑為死刑或無期徒刑部分依法不得加重，僅就罰金
    刑部分加重），並與前述減輕部分先加後（遞）減之。
五、再毒品危害防制條例17條第1 項規定：「犯第4 條至第8 條
    、第10條或第11條之罪，供出毒品來源，因而查獲其他正犯
    或共犯者，減輕或免除其刑。」，旨在鼓勵被告供出其所製
    造、運輸、販賣或持有之毒品來源，俾追究出該毒品之前手
    ，以澈底清除毒品氾濫，故所稱供出毒品來源，因而查獲者
    ，係指被告具體供出毒品來源之有關資料，諸如前手之姓名
    、年籍、住居所、或其他足資辨別之特徵等，使調查或偵查
    犯罪之公務員因而對之發動調查或偵查並破獲者而言。申言
    之，被告之「供出毒品來源」，與調查或偵查犯罪之公務員
    對之發動調查或偵查並進而破獲之間，論理上須具有先後且
    相當的因果關係，非謂被告一有「自白」、「指認」毒品來
    源之人，而破獲在後，即得依上開規定予以減刑。若被告供
    出毒品來源者之前，調查或偵查犯罪之公務員已有確切之證
    據，足以合理之懷疑被告所供毒品來源之人，則嗣後之破獲
    與被告之「供出毒品來源」間，即欠缺先後且相當的因果關
    係，自不得適用上開規定予以減刑。經查被告丙○○係於98
    年9 月4 日晚間7 時55分許，在被告丁○○前開鶯歌鎮住處
    地下室停車場，與被告丁○○、戊○○及甲○○同時為循線
    埋伏之調查局人員當場查獲，檢調人員並非根據被告丙○○
    之自白及供述，方對被告丁○○等3 人發動調查並進而破獲
    ，自與毒品危害防制條例第17條第1 項規定之情狀有別，被
    告丙○○之辯護人請求依該規定減輕或免除被告丙○○之刑
    ，顯屬無據。另被告丁○○辯稱：其願提供毒品來源即「陳
    茂雄」之資料，使檢調機關或本院得以循線追捕其他正犯，
    亦請求依毒品防制條例第17條第1 項規定減輕或免除其刑等
    語。惟法院非屬偵查犯罪機關，被告在法院審判中供出毒品
    來源，僅在促使在場之檢察官知悉而發動偵查，或由法院依
    刑事訴訟法第241 條之規定函送檢察官偵查，期能破獲毒品
    來源，事實審法院僅須於言詞辯論終結前調查被告之供出行
    為是否已破獲而符合減輕其刑之規定，以資審認（參照最高
    法院98年度台上字第7265號判決意旨）。經查本案辯論終結
    前，仍未見「陳茂雄」有遭檢察官或偵查機關查獲之情，且
    本院於審理中，根據被告丁○○提供之「陳茂雄」姓名（李
    燈祥、乙○○）、年紀（約於52年出生）、住居所（台中縣
    沙鹿鎮）、經年往返柬埔寨及臺灣等特徵，依職權查詢戶政
    資料、口卡片、前科紀錄、入出境查詢等資料，均查無與被
    告丁○○前開所述特徵相符之人。再佐以被告丁○○於偵查
    中，原供稱：「雄哥」（即「陳茂雄」）是姓陳姓林伊忘記
    了等語（見同上偵查卷第117 頁），核與被告丁○○於本院
    準備程序中提供之「陳茂雄」資料不符，則被告丁○○所提
    供之「陳茂雄」相關資料是否確實，尤非無疑，「陳茂雄」
    或其他共犯迄今既尚未遭查獲，自無從依毒品危害防制條例
    第17條第1 項減免被告丁○○之刑。
六、被告丁○○、戊○○、甲○○之辯護人另均為該等被告辯稱
    其等之犯行堪予憫恕，請求依刑法第59條酌減其刑。惟按刑
    法第59條之酌量減輕其刑，必於犯罪之情狀在客觀上足以引
    起一般同情，認為即予宣告法定低度刑期，猶嫌過重者，始
    有其適用；至於犯罪之動機、犯罪之手段或犯罪後之態度、
    家庭成員狀況等情狀，僅可為法定刑內從輕科刑之標準，不
    得據為酌量減輕之理由（最高法院51年台上字第899 號判例
    及84年度台上字第2164號、91年度台上字第733 號判決意旨
    可參）。查毒品除戕害施用者之身心健康外，施用毒品者為
    取得購買毒品之資金，常因此衍生犯罪及家庭問題，嚴重危
    害社會治安，並造成國力之實質衰減，因之政府近年來為革
    除毒品之流害，乃大力宣導戒毒，被告丁○○、戊○○及甲○○均為智慮成熟之成年人，對此自不能諉為不知，然其等
    為圖一己之利益，運輸或幫助運輸扣案海洛因入境，依其等
    行為之原因及環境，在客觀上實不足引起一般同情，而認有
    可憫恕之情，又被告丁○○、戊○○及甲○○於偵查、審判
    中均自白一部或全部犯罪，被告丁○○因之得減輕其刑，被
    告戊○○及甲○○則均得遞減其刑，依此等處斷刑之範圍觀
    之，與渠等犯行尚屬相當，並無情輕法重之情事，被告丁○○、戊○○及甲○○此部分所辯，應屬無據。
七、臺灣板橋地方法院檢察署檢察官移送併案審理部分（98年度
    偵字第33287 號），與起訴之犯罪事實乃同一事實，本院自
    得併予審理。
八、爰審酌本件被告均不思努力進取，明知海洛因對人體健康及
    社會治安均有莫大之戕害，為圖一己私利，均無視國家防制
    毒品之禁令，被告丁○○及丙○○運輸大量海洛因入境，被
    告戊○○、甲○○則對上開運輸私運海洛因入境之犯行施以
    助力，惟被告丙○○係因迫於經濟壓力，遭受利誘而以上開
    方式攜帶毒品入境，依其分工角色，係屬聽從他人指示供實
    施犯行而類於交通工具之附屬地位，其涉案情節，顯較「陳
    茂雄」或被告丁○○基於主導地位共同策劃、配合以獲取暴
    利之情狀輕微。又本件被告運輸或幫忙運輸之毒品雖非少量
    ，惟尚未流入市面前即為檢調人員查獲，兼衡其等之素行、
    生活狀況、犯罪手段、被告丙○○、戊○○及甲○○均自白
    犯罪，被告丁○○則仍飾詞圖卸，僅坦承部分犯行之態度等
    一切情狀，分別量處如主文所示之刑，以資懲儆。
九、沒收部分
(一)、扣案之第一級毒品海洛因球4 顆（合計淨重263.16公克），
    係查獲之第一級毒品，不問屬於被告與否，均應依毒品危害
    防制條例第18條第1 項前段規定沒收銷燬之。又鑑定機關法
    務部調查局鑑驗毒品秤重主要係以傾倒，必要時亦會輔以刮
    杓刮取之方式，儘可能將原送驗包裝袋內毒品與包裝袋分離
    後各別秤重，然無論依上述何種方式分離，原送驗包裝袋內
    均仍會有微量毒品成分殘留（卷附法務部調查局94年4 月12
    日調科壹字第09400114740 號函文可供參照），堪認本件用
    以包裝上開海洛因4 顆之保險套（4 只）難以與海洛因完全
    析離，是就該等直接包裝海洛因之保險套應一併依毒品危害
    防制條例第18條第1 項前段諭知沒收銷燬之。
(二)、按犯毒品危害防制條例第4 條至第9 條、第12條、第13條或
    第14條第1 項、第2 項之罪者，其供犯罪所用或因犯罪所得
    之財物均沒收之，如全部或一部不能沒收時，追徵其價額或
    以其財產抵償之，毒品危害防制條例第19條第1 項定有明文
    。又沒收為從刑之一種，依主從不可分之原則，應附隨緊接
    於主刑之下而同時宣告。共同正犯因相互間利用他人之行為
    ，以遂行其犯意之實現，本於責任共同之原則，有關沒收部
    分，對於共犯間供犯罪所用之物，自均應為沒收之諭知。惟
    幫助犯僅係對於犯罪構成要件以外行為為加工，並無共同犯
    罪之意思，自不適用該責任共同原則，對於正犯所有供犯罪
    所用之物或犯罪所得之物，亦為沒收之諭知（最高法院91年
    度台上字第5583號、89年度台上字第6946號判決意旨參照）
    。查扣案之0000000000號行動電話（含SIM 卡1 張），為被
    告丁○○所有供聯絡本件運送毒品犯行所用之物，此據被告
    丁○○於本院審理中供明在卷，且有上開行動電話之通聯紀
    錄附卷可佐，爰依毒品危害防制條例第19條第1 項之規定，
    在被告丁○○及共犯被告丙○○部分諭知沒收。扣案被告丁○○持有之0000000000號、0000000000號行動電話及電話本
    1 本，卷內尚乏明確事證證明與本案犯罪有何關連；扣案被
    告丙○○持有之00000000000 號行動電話，雖係被告丙○○
    用以供本案犯罪所用之物品，惟該支電話並非被告丙○○所
    有，亦據被告丙○○於本院審理中陳明屬實，且有該支行動
    電話之申請人資料附卷為憑（見本院卷第59頁），是扣案之
    0000000000號、0000000000號、00000000000 號行動電話及
    電話本1 本，尚均無從於本案為沒收之諭知。扣案門號0000
    000000號及0000000000號行動電話各1 支（含SIM 卡各1 張
    ）分係被告戊○○、甲○○所有持以供聯繫本件運送毒品事
    宜之物品，此據被告戊○○、甲○○於本院審理中坦認無訛
    ，並有行動電話使用人資料及雙向通聯紀錄在卷可參（見本
    院卷第60頁、第95頁至第96頁），爰分別依毒品危害防制條
    例第19條第1 項之規定予以諭知沒收。另扣案門號00000000
    00號行動電話1 支則係被告戊○○向其友人張麗美所借用，
    並非被告戊○○所有，迭經被告戊○○於調詢及本院審理中
    供述明確，復有卷附行動電話使用人資料可佐（在本院卷第
    51頁），故不予諭知沒收。
(三)、扣案被告丁○○所有之現金30萬元，被告丁○○堅詞否認與
    本案有何關連，陳稱係作為其所經營之同得工程有限公司增
    資之用，此部分亦乏具體事證可認該30萬元係被告丁○○為
    本案運輸毒品犯罪所用或所得之物，尚難逕予宣告沒收。被
    告丁○○雖另請求傳訊證人周發、邱淑芬及陳姿蓉，欲證明
    該等扣案款項與本案犯罪事實無涉，惟此部分扣案現金既經
    本院認定與本案無何關連，被告丁○○此部分之聲請自無調
    查之必要。又未扣案由被告丁○○交付予被告戊○○之3 萬
    元，係供作被告丙○○往返柬埔寨所必要之護照、交通支出
    及生活費用，並非被告戊○○或丙○○因本案犯罪所得之物
    ，爰不為沒收或追徵價額之諭知，末此敘明。
據上論斷，應依刑事訴訟法第299 條第1 項前段，毒品危害防制
條例第4 條第1 項、第17條第2 項、第18條第1 項前段、第19條
第1 項，懲治走私條例第2 條第1 項、第11條，刑法第11條前段
、第28條、第30條第1 項前段、第2 項、第47條第1 項、第55條
，判決如主文。
本案經檢察官陳姿雯到庭執行職務。
中    華    民    國    99    年    3     月    11    日
                  刑事第二十庭  審判長法  官  邱景芬
                                      法  官  廖怡貞
                                      法  官  吳佳穎
以上正本證明與原本無異
如不服本判決應於送達後10日內向本院提出上訴狀
                                      書記官  黃炎煌
中    華    民    國    99    年  3     月      11    日
附錄本案論罪科刑法條全文：
懲治走私條例第2條
私運管制物品進口、出口逾公告數額者，處7年以下有期徒刑，
得併科新臺幣3百萬元以下罰金。
前項之未遂犯罰之。
第1項所稱管制物品及其數額，由行政院公告之。
毒品危害防制條例第4條
製造、運輸、販賣第一級毒品者，處死刑或無期徒刑；處無期徒
刑者，得併科新臺幣2 千萬元以下罰金。
製造、運輸、販賣第二級毒品者，處無期徒刑或7 年以上有期徒
刑，得併科新臺幣1千萬元以下罰金。
製造、運輸、販賣第三級毒品者，處5 年以上有期徒刑，得併科
新臺幣7百萬元以下罰金。
製造、運輸、販賣第四級毒品者，處3 年以上10年以下有期徒刑
，得併科新臺幣3百萬元以下罰金。
製造、運輸、販賣專供製造或施用毒品之器具者，處1 年以上7
年以下有期徒刑，得併科新臺幣1百萬元以下罰金。
前5項之未遂犯罰之。

司法院資訊處製作；財團法人民間司法改革基金會備份。
